【裁判字號】    97,整抗,40
【裁判日期】    971127
【裁判案由】    公司重整
【裁判全文】
臺灣臺北地方法院民事裁定              97年度整抗字第40號
抗  告  人  乙○
            甲○○
上列抗告人因與遠東航空股份有限公司間聲請緊急處分事件，對
於本院97年8月27日97年度整更(一)第1號裁定提起抗告，本院裁定
如下：
    主  文
抗告駁回。
抗告程序費用新臺幣貳仟元由抗告人負擔。
    理  由
一、按法院為公司重整之裁定前，得因公司或利害關係人之聲請
    或依職權，以裁定為公司負責人，對於公司損害賠償責任之
    查定及其財產之保全處分，公司法第287條第1項第6款定有
    明文。
二、本件相對人遠東航空股份有限公司（下稱遠東航空公司）於
    原法院聲請意旨略以：抗告人乙○係遠東航空公司聲請重整
    前之董事長，抗告人甲○○係副總經理，原裁定相對人陳尚
    群係總經理，均係公司法第8條第2項規定之負責人。惟渠等
    三人長期掏空遠東航空公司近新臺幣（下同）20億元資產，
    造成遠東航空公司鉅額虧損，發生財務危機，乃向本院聲請
    重整，並於民國97年05月13日暫時停業，所有員工面臨失業
    之窘境，為避免遠東航空公司所受損害無法填補，亦免乙○
    等三人脫產之虞，爰依公司法第287條第1項第6款規定，聲
    請就渠等所有財產予以保全處分，以維護遠東航空公司、員
    工、債權人及股東之權益等語。原法院予以准許，抗告人乙
    ○等二人不服，乃抗告前來。
三、抗告人乙○抗告意旨略以：原法院認抗告人乙○未讓遠東航
    空公司參與遠邦投資顧問股份有限公司（下稱遠邦投顧公司
    ）之增資案，乃違背職務致遠東航空公司受有損害，然前開
    增資案是發生於86及87年間，伊當時並非遠東航空公司之董
    事長，且遠東航空公司是否參與前開增資案，乃遠東航空公
    司董事會所決議，非伊一人所能決定或左右，何況參與增資
    是原股東之權利並非義務，何來違背職務之有，且遠邦投顧
    公司於86年是屬虧損，伊何能預見遠邦投顧公司將來必定獲
    利而應參與增資？至於原法院稱伊賤賣未上市、上櫃之遠邦
    投顧公司股票，卻未說明當時合理價格為為何？又原法院概
    括就伊名下所有財產予以扣押，未保障伊最低限度生活、維
    持生計、尊重精神生活及人性尊嚴，違反比例原則，嚴重剝
    奪伊受憲法保障之生存權、訴訟權等語；抗告人甲○○抗告
    意旨略以：伊絕無掏空遠東航空公司之資產，伊縱任財務主
    管，但依內部分層負責權責劃分辦法，伊並未參與實際營運
    決策，財務處僅是奉核後之配合執行單位，根據會計制度與
    公司內控管理及總經理之核可來進行收付，並不清楚前端商
    議之交易條件，無從判別相關合約內容之真偽。又遠東航空
    公司之保險事項均由企劃接洽處理合約條件，在企劃協理提
    供相關單據給總經理核可後，財務處依照會計制度與公司內
    控管理，先以暫付款出帳，之後屢次催促單據正本未果，絕
    無侵吞保險費之實。關於吳哥航空部分，實際財務處已收回
    所有應收票據，但因陳總經理告知國內航線虧損，吳哥為黃
    金航線，在航線要繼續營運之前提下，應給予吳哥航空換延
    票，因伊未參與企劃業務面，僅能尊重有權者之專業決定，
    絕無違背職務行為。何況檢察官認伊有背信等嫌疑而提起公
    訴，尚屬待證明之事實，在法院未做出具體判決前，應對伊
    採取「無罪推定原則」，以維人權等語。
四、經查：
  (一)按公司法第287 條第1項第6款緊急處分之性質與民事訴訟法
    第522 條假扣押保全程序之情形一致，屬聲請公司重整程序
    之保全程序之特別程式。再請求及假扣押之原因，應釋明之
    ；釋明事實上之主張者，得用可使法院信其主張為真實之一
    切證據，民事訴訟法第526條第1項、第284條第1項分別定有
    明文。又所謂釋明，係指當事人提出證據，使法院就其主張
    之事實，得生薄弱之心證，信其大概如此之行為（最高法院
    96年度台抗字第849 號裁定參照）。查抗告人乙○等人故意
    讓遠東航空公司放棄認購遠邦投顧公司之增資股份，而使自
    己所掌控之英屬維京群島遠邦資產管理公司得以取得前開增
    資股份後，再代表遠邦投顧公司分別與遠邦創業投資股份有
    限公司（以下稱遠邦創投公司）、巨邦一創業投資股份有限
    公司及巨邦二創業投資股份有限公司，簽訂長達10年之管理
    顧問契約，遠邦投顧公司每年可依上述公司實收資本額之2.
    25﹪、2.5﹪、2.5﹪收取管理費，且出售遠東航空公司所持
    有之遠邦投顧公司股份給自己所實際掌控之芬恩多公司等公
    司，以前開不利益交易行為使遠東航空公司受有遠邦投顧公
    司自87年起至96年止，向前開遠邦創投公司等所應收取之管
    理費共6億6,546萬5,808 元之損失；又抗告人乙○侵占遠東
    航空公司轉投資之易飛網公司資金222萬4千元；而抗告人甲
    ○○則以支付保險費名義侵吞4,500 萬元，另違背職務無條
    件讓吳哥航空展延高達約8億元債務，且未依營業常規加計
    利息，致遠東航空公司資金短絀而無法營運等情，涉嫌違反
    證券交易法、侵占、背信等案件，業經臺灣臺北地方法院檢
    察署檢察官以97年度偵字第9331號、第9649號、第17397號
    提起公訴在案，此有該份起訴書在卷可參，是據該份起訴書
    ，抗告人乙○、甲○○未忠實執行業務並盡善良管理人之注
    意義務，致遠東航空公司受有損害，應對遠東航空公司負損
    害賠償之責部分，應認已盡釋明之責，且抗告人乙○、甲○
    ○前揭違背職務行為既經檢察官起訴，唯恐抗告人二人故意
    隱匿或不當處分財產以逃避渠等之民事責任，致遠東航空日
    後求償困難，亦堪認有日後不能強制執行或甚難執行之虞。
    是抗告人二人以渠等並無前揭違背職務及侵占行為等語置辯
    ，委不足採。
  (二)次按對於債權或其他財產權「執行」假扣押者，執行法院應
    分別發禁止處分清償之命令，並準用對於其他財產權執行之
    規定；假扣押之「執行」，除本章有規定外，準用關於動產
    、不動產、船舶及航空器執行之規定，強制執行法第135 條
    、第136 條分別定有明文。又強制執行第52條關於查封動產
    時應酌留債務人及其共同生活親屬生活所必需之金錢等、同
    法第53條關於禁止查封之動產、同法122條關於債務人及其
    共同生活親屬生活所需之債權不得強制執行等相關規定，皆
    係屬動產、其他財產權等執行時之執行方法，而為假扣押執
    行時所準用。從而，抗告人乙○雖以若扣押其名下所有財產
    ，未保障其最低限度生活，剝奪其生存權等語置辯，然揆諸
    前揭規定，此為實際執行時，應否酌留抗告人及其家屬生活
    費用之問題，其據以對原裁定聲明不服，不能認為有理由。
  (三)綜上所述，原法院對抗告人之財產裁定准予保全處分，核無
    不合。抗告意旨指摘原裁定不當，求予廢棄，為無理由，應
    予駁回。
五、據上論結，本件抗告為無理由。依非訟事件法第21條第2 項
    、第24條第1項、第46條，民事訴訟法第495條之1第1項、第
    449條第1項、第95條、第78條、第85條第1項前段，裁定如
    主文。
中    華    民    國    97    年    11    月    27    日
                  民事第一庭審判長法  官  李昆曄
                                  法  官  洪文慧
                                  法  官  賴秀蘭
以上正本係照原本作成
如不服本裁定，僅得於收受本裁定正本送達後10日內，以適用法
規顯有錯誤為理由，向本院提出再抗告狀（須附繕本一份及繳納
再抗告裁判費新台幣1000元），經本院許可後始可再抗告。
中    華    民    國    97    年    11    月    27    日
                                  書記官  李佩芳


司法院資訊處製作；財團法人民間司法改革基金會備份。
